臺灣高等法院高雄分院刑事判決　　　　　九十年度上易字第二二五號
　　上訴人　台灣高雄地方法院檢察署檢察官
　　被　告　乙○○
　　選任辯護人　唐治民律師
　　　　　　　　蔡祥銘
右上訴人因被告詐欺案件，不服臺灣高雄地方法院八十八年度易字第五三五八號中華
民國八十九年十二月八日第一審判決（起訴案號：臺灣高雄地方法院檢察署八十八年
度偵字第一五七七號），提起上訴，本院判決如左：
      主      文
原判決撤銷。
乙○○連續意圖為自己不法之所有，以詐術使人將本人之物交付，處有期徒刑捌月。
      事      實
一、乙○○於民國（下同）八十七年一月間，經濟陷於困境，已難有償還借款之能力
    ，而向陳天德（通緝中）取得經發票人授權簽發如附表編號一、二所示已蓋上發
    票人印章之空白支票，明知來源可疑，不能兌現，竟意圖為自己不法之所有，並
    基於概括犯意，於八十七年一月間某日，將附表編號一所示之空白支票，填載金
 額新臺幣（下同）三十萬元，發票日八十七年四月十五日，委由不知情之沈建成
    持至高雄市三民區○○○街九七號，向甲○○○詐借三十萬元，使甲○○○誤以
    支票屆期可兌現，而如數給付；又於同年二月七日，以其欲參加投標工程，急需
    押標金六十萬元為由，而簽發八十七年二月廿七日同面額之本票一張，向甲○○
    ○詐借六十萬元，嗣本票即將屆期，乙○○乃於八十七年四月十四日將附表編號
    二所示之空白支票，填載金額六十萬元，發票日八十七年四月五日，交付甲○○
    ○以塞責；又於同年二月底左右，向陳天德取得經發票人授權簽發如附表編號三
    、四、五、六所示已蓋上發票人印章之空白支票四張，而予填載金額及日期，連
    續四次，以其夫張滄永收來之客票為詞，向甲○○○詐借同面額之現款。嗣支票
    陸續屆期，經甲○○○提示，均未獲兌現，向乙○○追索，又拒不返還，始知受
    騙。
二、案由甲○○○訴請臺灣高雄地方法院檢察署檢察官偵查起訴。
      理      由
一、訊據被告乙○○否認有詐欺犯行，辯稱：伊不知陳天德交付之支票有問題，陳天
    德欠伊四百多萬元，三十萬元的支票，是沈建成向伊借用，並非伊委託沈建成向
    告訴人甲○○○調借，伊向告訴人借款，均有付利息，且先前曾向告訴人借款多
    次，支票均有兌現，伊並無詐欺云云。
二、惟查；
  (一)前開事實，已據告訴人甲○○○於歷次偵審中指訴綦詳，並有經被告背書如附表
    所示之支票、退票單影本各六張，及上述本票影本一張附卷可稽。
  (二)被告於八十七年一月間，在高雄市三民區金獅湖太子爺廟附近，向陳天德取得附
    表編號一、二所示已蓋上發票人印章之空白支票二張，為被告所供承。被告雖指
    稱陳天德欠伊四百多萬元，而交付該空白支票，填載金額，係經陳天德之同意云
    云。惟被告於檢察官偵查中，指稱陳天德倒債三百多萬元，於本院調查中又稱陳
    天德欠伊四百多萬元，且陳天德如欲償還債務，為何未自己填寫支票金額，而需
    授權被告自行填載，又所交付之空白支票發票人係吳家華、郭明得，並非陳天德
    本人，陳天德如何得知吳家華、郭明得於支票屆期能使所填載之金額兌現，是被
    告所稱陳天德欠伊四百多萬元，而交付空白支票云云，顯非真實可採。被告向陳
    天德取得空白支票使用，雖發票人已蓋上印章，可認為發票人授權持票人填載金
    額及日期，但發票人授權他人任意填載金額及日期，任何人必知係屬不能兌現之
    支票，被告不能諉為不識，及又予以收受使用，足認被告斯時之經濟已陷於困境
    事後之未償還票款，其於借款之初，已有不法所有之意圖甚明。
  (三)附表編號一所示之支票，係被告委託沈建成向告訴人調借現款，已據證人沈建成
    具結證實。果如沈建成向被告借用支票，衡諸常情，所借之款並非被告使用，被
    告應無在支票背書，而負償還票款責任之理，故應以證人沈建成之證言為真實可
    採。證人沈建成雖又附和被告之說詞，謂其向被告借票使用云云，顯係迴護被告
    之詞，尚難採信。沈建成未向告訴人表明係被告欲調借，並不能據以認定非被告
    委託沈建成向告訴人調借現款。告訴人所稱沈建成未表明係被告欲調借，不足為
    被告有利之依據。
  (四)被告於八十五、八十六年間，曾以「阿德」所簽發之支票，向林陳紅柿以收來之
    客票為詞，對之調借共千萬元，嗣即簽發本票換回所謂之客票，仍未能兌現，嗣
    後每月償還五千元或一萬元等情，為證人林陳紅柿具結證實。是可見被告於八十
    五年、八十六年間，經濟已陷於困境無疑。而被告之夫張滄永係包二手工程，八
    十三年間，國登營造公司標得高雄市第十一號公園工程，張滄永係二手小包，該
    工程已於八十五年間完工等情，已據證人即國登營造公司之現場監工張貴賢證述
    無訛。就證人林陳紅柿及張貴賢之證言觀之，被告之經濟於八十五年、八十六年
    間之經濟狀況，已陷於困境甚明，而二手小包，並無需押標金，竟以急需押標金
    為詞，簽發本票向告訴人調借現款，嗣又以不能兌現之支票換回所簽發之本票，
    其於調借現款之初，已有不法所有之意圖，灼然可見。
  (五)被告供承陳天德拿四張支票交給伊，支票已蓋好印章，陳天德表示係在賭場收來
    的等語（原審卷第一七頁）。然則附表編號三、四、五、六號所示之支票，其金
    額及日期係被告所填寫，足以認定。發票人在支票蓋上印章，交付他人，係屬授
    權他人填載金額及日期，而他人填載多少金額、日期如何，該發票人無從得知，
    則發票人並無使支票兌現之意，無可置疑。被告持不能兌現之支票向告訴人調取
    現款，顯然施詐，嗣又不返還借款，亦見於借款之初，具有不法所有之詐欺犯意
    ，昭然若揭。
  (六)被告雖又辯稱在上開借款之前，曾向告訴人調借現款，支票均有兌現，約有三、
    四百萬元，且有付利息至八十七年四月云云。惟為告訴人所否認，並指稱先前兌
    現支票係沈建成所調借，被告調借之支票，未曾兌現過等語。而被告曾支付利息
    ，為證人梅麗麗所證實。微論被告先前持向告訴人調現之支票，是否有兌現三、
    四百萬元，然其於無能力償還本金之時，又持不能兌現之支票，向告訴人調借現
    款，嗣又未償還本金，雖有支付部分利息，仍難認其於借款之初，無不法所有之
    詐欺犯意。
  (七)綜上所敘，本案事證已臻明確，被告所辯，顯係卸責之詞，殊無足採，其犯行洵
    堪認定。
三、查被告意圖為自己不法之所有，以詐術使人將本人之物交付，核其所為，係犯刑
    法第三百三十九條第一項之詐欺取財罪。被告連續多次行為，犯同一之罪名，顯
    係基於概括犯意，反覆為之，應依連續犯規定，以一罪論，並加重其刑。公訴意
    旨就附表編號一所示之支票，認係被告持以向沈建成詐借現款，沈建成再持以向
    告訴人調現，尚有未洽，因仍屬被告持該支票詐取財物之行為，本院自得逕予認
    定。又附表編號三、四、五、六號所示支票之詐欺犯行，雖未經檢察官起訴，因
    此部分與起訴部分，有連續犯之裁判上一罪關係，為起訴效力所及，自應併予審
    理。
四、原審諭知被告無罪之判決，尚有未洽。檢察官上訴意旨指摘原判決不當，為有理
    由，自應由本院將之撤銷改判。爰審酌被告連續多次持不能兌現之支票，向告訴
    人詐借現款，支票退票，迄今已四年有餘，仍未設法償還，犯罪後又飾詞卸責，
    未見悔意，態度欠佳等一切情狀，量處如主文所示之刑。
據上論斷，應依刑事訴訟法第三百六十九條第一項前段、第三百六十四條、第二百九
十九條第一項前段、刑法第五十六條、第三百三十九條第一項、罰金罰鍰提高標準條
例第一條前段，判決如主文。
本案經檢察官張其主到庭執行職務。
中    華    民    國        九十一      年      九      月     十七     日
                              臺灣高等法院高雄分院刑事第五庭
                                  審判長法官  吳水木
                                        法官  趙文淵
                                        法官  洪慶鐘
右正本證明與原本無異。
不得上訴。
                                      書記官  彭筱瑗
中    華    民    國        九十一      年      九      月     十八     日
附錄：本判決論罪科刑法條：
刑法第三百三十九條第一項
意圖為自己或第三人不法之所有，以詐術使人將本人或第三人之物交付者，處五年以
下有期徒刑、拘役或科或併科一千元以下罰金。
附表
┌──┬───┬───────┬─────┬─────┬────────┐
│編號│發票人│  支票號碼    │  發票日  │金      額│退     票     日│
├──┼───┼───────┼─────┼─────┼────────┤
│一  │吳家華│0000000│八十七年四│拾萬元  │八十七年四月十五│
│    │      │              │月十五日  │          │日              │
├──┼───┼───────┼─────┼─────┼────────┤
│二  │郭明得│0000000│八十七年四│陸拾萬元  │八十七年七月十四│
│    │      │              │月五日    │          │日              │
├──┼───┼───────┼─────┼─────┼────────┤
│三  │黃秋龍│0000000│八十七年四│柒萬伍仟元│八十七年四月十五│
│    │      │              │月十五日  │          │日              │
├──┼───┼───────┼─────┼─────┼────────┤
│四  │謝登財│0000000│八十七年四│捌萬貳仟元│八十七年四月二十│
│    │      │              │月二十日  │          │日              │
├──┼───┼───────┼─────┼─────┼────────┤
│五  │林武龍│0000000│八十七年四│伍萬元    │八十七年四月二十│
│    │      │              │月二十日  │          │日              │
├──┼───┼───────┼─────┼─────┼────────┤
│六  │林武龍│0000000│八十七年四│陸萬伍仟元│八十七年四月廿七│
│    │      │              │月廿五日  │          │日              │
└──┴───┴───────┴─────┴─────┴────────┘
註：第二號支票號碼，起訴書誤為0000000號。
                                                                      Ｈ
